【裁判字號】    92,簡上,234
【裁判日期】    921009
【裁判案由】    給付工程款
【裁判全文】
臺灣高雄地方法院民事判決  九十二年度簡上字第二三四號
    上  訴  人  秉鉅工程股份有限公司
?
    法定代理人  丁○○
    訴訟代理人  丙○○
    被上訴人    群龍金屬企業有限公司
?
    法定代理人  乙○○
    訴訟代理人  甲○○
右當事人間請求給付工程款事件，上訴人對於中華民國九十二年四月三十日本院高雄
簡易九十二年度雄簡字第三四三號第一審判決提起上訴，本院於九十二年九月二十五
日言詞辯論終結，判決如下：
    主  文
上訴駁回。
第二審訴訟費用由上訴人負擔。
    事實及理由
一、被上訴人起訴主張：上訴人於九十年三月間向其購買出風口、回風花板、伸縮軟
    管等合計新台幣（下同）十萬三千元之貨品，並依上訴人要求開立發票予訴外人
    立得立工程股份有限公司（下稱立得立公司），且由訴外人立得立公司簽發如附
    表所示之支票以支付貨款，惟支票屆期提示未獲付款，屢經催討，上訴人均置之
    不理，爰依兩造買賣契約約定之法律關係，請求上訴人給付十萬三千元及自支付
    命令送達翌日起至清償日止之法定延遲延利息。又被上訴人並不認識立得立公司
    ，未同意由訴外人立得立公司付貨款或承擔債務。並聲明：求為判決駁回上訴。
二、上訴人則以：被上訴人既同意由訴外人立得立公司處直接收受如附表所示之支票
    做為系爭貨款之清償，即表示第三人願承擔債務，且經被上訴人同意，被上訴人
    且未要求上訴人於票據上背書以為保證或連帶清償，參諸最高法院十八年上字第
    一三０八號、二十年上字第四八九號判例意旨，系爭債務應轉由第三人承擔，且
    可證明被上訴人已免除上訴人之債務，是本件屬民法第三百條及第三百零一條之
    免責的債務承擔，而非同法第三百一十一條之第三人清償，且兩造並無其他約定
    ，依債之性質亦得由第三人清償，而第三人立得立公司又無異議簽發系爭支票，
    更徵被上訴人同意本件債務由第三人承擔而免除上訴人之責任。
    並聲明：求為判決(一)原判決廢棄。(二)被上訴人在第一審之訴駁回。
三、被上訴人主張上訴人於九十年三月間向其購買出風口、回風花板、伸縮軟管等合
    計十萬三千元之貨品，上訴人尚未給付貨款，及訴外人立得立公司簽發用以清償
    貨款如附表所示之支票亦經提示未獲兌現等事實，業據提出工料採購合約書、標
    單、支票及退票理由單等為證，且為上訴人所不爭執，自應認為真實。兩造爭執
    要點為：上訴人就系爭貨款之債務是否因訴外人立得立公司承擔債務而消滅，或
    訴外人立得立公司所為僅為第三人清償性質，上訴人得否主張毋庸負本件貨款清
    償責任？本院判斷意見如下：
四、按第三人與債權人訂立契約承擔債務人之債務者，其債務於契約成立時，移轉於
    該第三人。第三人與債務人訂立契約承擔其債務者，非經債權人承認，對於債權
    人，不生效力，民法第三百條、第三百零一條分別定有明文。本件上訴人辯稱被
    上訴人將相關貨品送至立得立公司工地使用，之後由兩造與立得立公司一起協調
    ，由被上訴人直接開立發票予立得立公司，立得立直接支付本件貨款後再由應付
    工程款中扣除等情；然為被上訴人所否認，稱並不認識立得立公司，亦未曾與立
    得立公司協調，僅基於上訴人要求直接開立發票予立得立公司，立得立公司再將
    支票寄交被上訴人，然經提示未獲付款，不能認為被上訴人同意立得立公司承擔
    債務之意，是被上訴人既否認與訴外人立得立公司有何承擔債務之約定，或曾同
    意立得立公司與上訴人間所為承擔債務之約定；而立得立公司因已倒閉，無法找
    到該公司任何人到庭作證等情，亦為上訴人所自承，是上訴人顯不能證明曾與訴
    外人訂立承擔債務之契約，並經被上訴人同意，或曾直接由訴外人立得立公司與
    被上訴人訂立任何承擔債務之契約；揆諸前開說明，本件縱有債務承擔之契約，
    對於被上訴人亦不生效力，是上訴人主張其債務消滅之詞亦難憑採。
五、又債之清償，得由債務人以外之第三人為之，固為民法第三百十一條第一項所明
    定。惟按民法第三百二十條規定「因清償債務而對於債權人負擔新債務者，除當
    事人另有意思表示外，若新債務不履行時，其舊債務仍不消滅。」即學說所謂新
    債清償，而清償既得由第三人為之，是第三人與債權人亦得訂立新債清償契約，
    惟限於第三人與債權人成立契約，第三人之新債務與債務人之舊債務內容不同，
    於新債務履行時，舊債務始歸消滅；本件雖由訴外人立得立公司簽發如附表所示
    之支票交被上訴人做為支付貨款之用，然前開支票既經屆期提示未獲付款，自不
    能認為兩造間原有之貨款債務已消滅，是上訴人所辯並無理由。
六、綜上所述，本件上訴人既積欠被上訴人十萬三千元貨款。從而，被上訴人本於買
    賣之法律關係，請求上訴人給付十萬三千元及自原審支付命令送達翌日之九十二
    年一月四日起至清償日止，按週年利率百分之五計算之法定遲延利息，為有理由
    ，應予准許；原審因而判命上訴人如數給付，於法並無不合，上訴意旨指摘原判
    決不當，求予廢棄改判，為無理由，應駁回其上訴。
據上論結：本件上訴為無理由，依民事訴訟法第四百三十六條之一第三項、第四百四
十九條第一項、第七十八條，判決如主文。
中      華      民      國    九十二    年      十      月      九      日
                              民事第五庭
~B審判長法官  陳嘉惠
~B法      官  黃宏欽
~B法      官  林玉心
正本係照原本作成。
本判決不得上訴。
中      華      民      國    九十二    年      十      月      九      日
~B法院書記官  陳家宏
附表：
┌──┬────┬────────┬────────┬─────┬───┐
│編號│發票日  │金額            │發票人          │受款人    │票號  │
│    │（民國）│（新臺幣）      │                │          │      │
│    │        │提示日（民國）  │                │          │      │
├──┼────┼────────┼────────┼─────┼───┤
│１  │九十一年│十萬零二十三元  │立得立工程股份有│群龍金屬企│ＡＡ83│
│    │三月三十│九十一年九月二十│限公司          │業有限公司│13324 │
│    │一日    │五日            │                │          │      │
│    │        │                │                │          │      │
└──┴────┴────────┴────────┴─────┴───┘


司法院資訊處製作；財團法人民間司法改革基金會備份。
